臺灣高等法院刑事裁定　　　　　　　　　96年度毒抗字第48號
抗　告　人
即　被　告　甲○○
上列抗告人因違反毒品危害防制條例案件，不服臺灣板橋地方法
院96年度毒聲字第 21號，中華民國96年1月15日裁定（聲請案號
：臺灣板橋地方法院檢察署 96年度聲觀字第2號），提起抗告，
本院裁定如下：
    主  文
抗告駁回。
    理  由
一、原裁定意旨略以：
  (一)本件聲請意旨略以：被告甲○○基於施用第二級毒品安非他
    命之犯意，於民國（下同） 95年11月28日晚上7時許為警採
    尿往前回溯96小時內之某時，在不詳處所，施用第二級毒品
    安非他命，嗣於 95年11月28日下午5時許，在臺北縣新莊市
    ○○路○段54號2樓住處為警查獲，並當場扣得安非他命吸食
    器 2組、注射針筒4支、分裝袋1包、分裝勺3支、束管1條、
    安非他命殘渣袋1個、海洛因1包（淨重0.06公克）、電子磅
    秤1台等情。爰依毒品危害防制條例第20條第1項及觀察勒戒
    處分執行條例第3條第1項規定，聲請裁定將被告送勒戒處所
    觀察、勒戒等語。
  (二)按犯第10條之罪者，檢察官應聲請法院裁定，令被告入勒戒
    處所觀察、勒戒，其期間不得逾 2月，毒品危害防制條例第
    20條第1項定有明文。
  (三)查被告於警詢時、偵查中固均否認有前述犯行，惟按其經警
    查獲後於95年11月28日19時許為警所採得之尿液檢體，經送
    臺灣檢驗科技股份有限公司以酵素免疫分析法 （EIA）初驗
    及以氣相層析質譜儀法 （GC/MS）確認檢驗結果，發現確有
    甲基安非他命陽性反應，此有該公司95年12月13日所出具之
    濫用藥物尿液檢驗報告一紙附卷可稽。且按甲基安非他命經
    口服投與後約百分之七十於24小時內自尿中排出，約百分之
    九十於96小時內自尿中排出，由於甲基安非他命成分之檢出
    與其投與方式、投與量、個人體質、採尿時間與檢測儀器之
    精密度等諸多因素有關，因此僅憑尿液中呈安非他命陽性反
    應，並無法確實推算吸食時間距採集時間之長短，惟依上述
    資料推斷，最長可能不會超過 4日，亦經行政院衛生署藥物
    食品檢驗局81年2月8日 (81)藥檢一字第00156號函示明確。
    乃被告上開為警所採尿液送驗結果既有甲基安非他命之陽性
    反應，顯見被告在經警採尿前之96小時內某時點，確曾有施
    用第二級毒品甲基安非他命之事實。況且復有前開扣案之安
    非他命吸食器、安非他命殘渣袋等足資佐證，是被告上開所
    辯，屬事後卸責之詞，不足採信，其曾施用第二級毒品甲基
    安非他命之犯行堪予認定。另被告前未曾受觀察勒戒或強制
    戒治之執行，亦有本院被告前案紀錄表附卷足據。從而，本
    件聲請於法即無不合，應予准許。
二、抗告意旨略以：被告未曾施用過毒品，檢驗報告雖呈陽性反
    應，應係被告配偶方順義在狹小又密閉之房間內施用毒品時
    ，被告與其共處一室，在不知情情況下吸入二手煙霧所造成
    ，為此請撤銷原裁定，另為適法之處理等語。
三、經查，
  (一)本件抗告人即被告於前揭時地為警查獲採尿送驗之結果，確
    檢出甲基安非他命陽性反應之情，業據台灣檢驗科技股份有
    限公司確認檢驗無訛，有該公司濫用藥物尿液檢驗報告一紙
    在卷可稽，而該公司所採氣相層析質譜儀分析法 （GC/MS）
    為目前國內最為精密之檢驗方法，在物質判斷上有若指紋鑑
    定，並不會有（毒品）偽陽性反應產生（即不會未施用毒品
    而檢驗出毒品反應），並為美國司法判決上認定之依據，業
    據行政院國軍退除役官兵輔導委員會臺北榮民總醫院 83年3
    月1日北總內字第01855號函釋綦詳。是上揭尿液檢驗乃具
    有客觀之科學驗證結論，並無疑義。
  (二)抗告人雖以伊係吸入二手煙霧導致尿液成陽性反應云云為辯
    ，惟查，同處一室之人，若其中一人施用第二級毒品，其他
    未施用者之尿液經檢驗是否會呈安非他命陽性反應，雖無相
    關文獻資料可供參考。惟依常理判斷，若與吸食第二級毒品
    安非他命、甲基安非他命者同處一室，其吸入「二手菸」或
    蒸氣之影響程度，與空間大小、密閉性、吸入之濃度多寡及
    吸入時間長短等因素有關，且因個案而異，縱然吸入二手煙
    或蒸氣者之尿液可檢出毒品反應，其濃度亦應遠低於施用者
    ，有行政院衛生署管制藥品管理局93年7月30日管檢字第093
    0007004 號函可查。又吸入煙霧或安非他命之「二手煙」，
    在文獻上雖尚無能否由尿液中檢驗出煙毒或安非他命反應之
    研究報告，然依法務部調查局檢驗煙毒或安非他命案件經驗
    研判，若非長時間與吸毒者直接相向，且存心大量吸入吸毒
    者所呼出之煙氣，以「二手煙」中可能存在之低劑量煙毒或
    安非他命，應不致在尿液中檢驗出煙毒或安非他命反應，亦
    有法務部調查局（第六處）82年8月6日發技一字第4153號
    函足考。徵諸本件被告上揭尿液檢驗報告，其甲基安非他命
    之濃度為6016ng/ml，較之行政院衛生署公告判定依據值500
    ng/ml高達 12倍有餘，揆諸上開說明，被告顯非於不知情下
    吸食二手煙霧導致其尿液呈毒品陽性反應，上揭所辯，顯係
    事後卸責之詞，不足採信。
四、原審因認被告確有於 95年11月28日晚上7時許為警採尿前回
    溯96小時內之某時，在不詳地點施用第二級毒品甲基安非他
    命，依毒品危害防制條例第 20條第1項，觀察勒戒處分執行
    條例第3條第1項，裁定被告應送勒戒處所觀察、勒戒，經核
    無不合。被告空言否認未曾施用毒品，應係於不知情下誤吸
    食二手煙霧所致為由，指摘原裁定不當，提起抗告，為無理
    由，應予駁回。
五、據上論斷，應依刑事訴訟法第412條，裁定如主文。
中　　華　　民　　國　　96　　年　　3 　　月　　13　　日
                  刑事第三庭  審判長法  官  許國宏
              　　　　　　　　　　　法  官  楊貴志
          　　      　　　　　　　　法  官  朱光仁
以上正本證明與原本無異。
不得再抗告。
                                    書記官  王宜玲
中　　華　　民　　國　　96　　年　　3 　　月　　15　　日
